【裁判字號】    95,簡上,35
【裁判日期】    950731
【裁判案由】    確認債權不存在等
【裁判全文】
臺灣高雄地方法院民事判決              95年度簡上字第35號
上  訴  人  甲○○
被上訴人    高雄縣政府
法定代理人  乙○○
訴訟代理人
當事人間請求確認債權不存在等事件，上訴人對於民國94年11月
30日本院94年度鳳簡字第529 號第一審判決提起上訴，本院於民
國95年7月21日言詞辯論終結，判決如下：
    主  文
原判決廢棄，發回原審法院。
    事  實  及  理  由
一、按第一審之訴訟程序有重大之瑕疵者，第二審法院得廢棄原
    判決，而將該事件發回原法院；但以因維持審級制度認為必
    要時為限，民事訴訟法第451 條第1 項、分別定有明文。所
    謂訴訟程序有重大瑕疵者，係指第一審違背訴訟程序之規定
    ，其違背與判決內容有因果關係，或因訴訟程序違背規定，
    不適於為第二審辯論及判決之基礎者言（最高法院48年台上
    字第127 號判例參照）。又按除別有規定外，法院不得就當
    事人未聲明之事項為判決，民事訴訟法第388 條定有明文，
    如有違背即屬訴訟程序有重大瑕疵，為維護審級利益，即應
    廢棄發回。
二、查上訴人於原審起訴聲明第2 項為「臺灣高雄地方法院92年
    度執字第11043 號強制執行事件，就被告以差額地價新臺幣
    肆拾捌萬壹仟伍佰捌拾元，應予剔除，不得參與分配」，並
    主張上訴人對本院92年度執字第11043 號92年2 月4 日將被
    告差額地價481,580 元列入分配表，提出異議，因被告為反
    對陳述，原告乃於限期內起訴等語，則原告顯係依強制執行
    法第41條規定提起分配表異議之訴，然原審卻以上訴人係依
    強制執行法第14條第1 項規定，提起債務人異議之訴，請求
    撤銷本院92年度執字第11043 號強制執行事件被上訴人參與
    分配程序，認上訴人上開起訴聲明第2 項之起訴無理由，而
    為敗訴判決，即有就當事人未聲明之事項即土地部分而為判
    決之違法，其訴訟程序自屬有重大之瑕疵，基此所為之判決
    ，亦屬違背法令。又本件兩造復未同意由本院自為裁判，為
    維持審級制度，應將原判決廢棄發回原審法院更為裁判。又
    被上訴人於原審之聲明第1 項確認被告對原告之差額地價1,
    509,180元債權不存在，核其性質，係屬原審起訴聲明第2項
    聲明之前提法律關係，與起訴聲明第2 項相互牽連，而難割
    裂處理，自應一併廢棄發回。從而，上訴人指摘原判決不當
    ，求予廢棄，非無理由，爰將原判決廢棄，發回原審法院更
    行審理。
三、據上論結，本件上訴為有理由，依民事訴訟法第436 條之1
    第3 項，第451 條第1 項，判決如主文。
中    華    民    國    95    年  7       月    31    日
            民事鳳山分庭審判長法  官  王伯文
                              法  官  李代昌
                              法  官  陳億芳
正本係照原本作成。
本判決不得上訴。？
中    華    民    國    95    年  7       月    31    日
                              書記官  李文廣


司法院資訊處製作；財團法人民間司法改革基金會備份。
